臺灣基隆地方法院刑事判決　　　　　　　　　　　　　九十一年度訴字第五二八號
　　公　訴　人　臺灣基隆地方法院檢察署檢察官
　　被　　　告　甲○○
右列被告因違反臺灣地區與大陸地區人民關係條例案件，經檢察官提起公訴（九十一
年度偵字第三一五０號），本院判決如左：
    主  文
甲○○共同使大陸地區人民非法進入臺灣地區，處有期徒刑捌月。
    事  實
一、甲○○明知廖瑞蓉、葉彩慧、趙雪、謝雪芳、潘素珍、葉金微、唐小琴、郭海演
    、蕭小玲（為警查獲時冒張秀霞名應訊）、郭美英、胥小梅、薛春雲及林運清等
    十三人均係大陸地區人民，皆未經申請許可來臺，竟與姓名不詳之人蛇集團人員
    基於使大陸地區人民非法進入臺灣地區之犯意聯絡，由該人蛇集團人員安排廖瑞
    蓉、葉彩慧、趙雪、謝雪芳、潘素珍、葉金微、唐小琴、郭海演、蕭小玲、郭美
    英、胥小梅、薛春雲及林運清等十三名大陸地區人民，於九十一年八月十六日下
    午四時許，在大陸福建省平潭縣搭乘不知名之大陸籍漁船出港，復在出海後換搭
    不知名之臺灣籍漁船，駛往基隆市基隆嶼外海附近，甲○○則於九十一年八月十
    七日上午九點四十分許，向不知情之友人蔡阿輝借得「銘倫一號」漁船，自基隆
    市碧砂漁港報關出海，同日下午二時許，扺達與上開人蛇集團約定之基隆嶼外海
    附近，自上開不知名臺灣籍漁船接載廖瑞蓉、葉彩慧、趙雪、謝雪芳、潘素珍、
    葉金微、唐小琴、郭海演、蕭小玲、郭美英、胥小梅、薛春雲及林運清等十三名
    大陸地區人民，嗣於同日下午五時許，在基隆嶼東側海岬口，為行政院海岸巡防
    署第一海巡隊、行政院海岸巡防署第二海巡隊及行政院海岸巡防署北區機動海巡
    隊共同查獲，始悉上情。
二、案經行政院海岸巡防署基隆機動查緝隊報告臺灣基隆地方法院檢察署檢察官偵查
    起訴。
    理  由
一、訊據被告甲○○固坦承於九十一年八月十七日上午九時四十分許，駕駛「銘倫一
    號」漁船，自碧砂漁港報關出港，並在基隆嶼附近，自不知名之臺灣漁船搭載廖
    瑞蓉、葉彩慧、趙雪、謝雪芳、潘素珍、葉金微、唐小琴、郭海演、蕭小玲、郭
    美英、胥小梅、薛春雲及林運清等十三名大陸地區人民，惟矢口否認有何非法使
    大陸地區人民進入臺灣地區之犯行，並辯稱：伊駕駛銘倫一號漁船出海釣漁，在
    基隆嶼附近，遇到一艘不知名漁船，強迫其以五千元之代價，載運廖瑞蓉、葉彩
    慧、趙雪、謝雪芳、潘素珍、葉金微、唐小琴、郭海演、蕭小玲、郭美英、胥小
    梅、薛春雲及林運清等十三名大陸地區人民登陸基隆嶼，伊未答應，但因不知名
    漁船上二名人員架住伊，該十三名大陸地區人民即紛紛跳上銘倫一號，伊沒有辦
    法，只好搭載云云。然查：
（一）廖瑞蓉、葉彩慧、趙雪、謝雪芳、潘素珍、葉金微、唐小琴、郭海演、蕭小玲
      、郭美英、胥小梅、薛春雲及林運清等十三人均係大陸地區人民，皆未經申請
      許可來臺，於九十一年八月十六日下午四時許，自大陸福建省平潭縣搭大陸籍
      漁船出海，再換搭不知名臺灣漁船進入臺灣，嗣於同年月十七日下午二時許，
      在基隆嶼附近，由被告駕駛之銘倫一號漁船接駁等情，業據該十三名大陸地區
      人民供陳在卷，有偵訊筆錄在卷可稽。
（二）潘素珍於行政院海岸巡防署岸巡第一總隊（下稱岸巡第一總隊）時陳稱：「．
      ．．他叫我趕快下去，艙口已經打開了，我下去以後他拿了一瓶礦泉水以及一
      個塑膠袋給我．．．大的台灣漁船上扶我下來時那二個人一直沒下來小船．．
      ．」；廖瑞蓉在岸巡第一總隊亦稱：「在船上有發大罐礦泉水和嘔吐用塑膠袋
      給我們，並叫我們躲起來，不要說話」；趙雪在岸巡第一總隊陳稱：「是小船
      上的船員叫我躲在後艙內，並叫我快一點，接駁時並未阻止我們上船」、「小
      船船老大有交給我們一人一個白色塑膠袋及一共兩瓶礦泉」；唐小琴在岸巡第
      一總隊陳稱：「那個拿拐枝之船老大特別交待我們不要出聲，也不要交談」；
      謝雪芳在岸巡第一總隊陳稱：「臺灣漁船由一人駕駛靠近大陸漁船，隨即被大
      陸漁船老大以強硬口吻，叫我們換船，而臺灣之船老大，均未開口，僅以手勢
      告知上船位置」、「剛上船時，曾拿每人一罐礦泉水」；葉金微在岸巡第一總
      隊陳稱：「臺灣漁船開到基隆外海時，船長叫我等待『銘』船來接駁，過了十
      餘分鐘『銘』船即與臺灣漁船靠在一起，然後船長就趕我們下船，我們下船時
      『銘』船之船艙蓋，就已經是打開的，然後再由『銘』船船長分配安排躲進後
      漁船內」、「臺灣漁船上之船員並沒有登上『銘』船，是『銘』船自行與臺灣
      漁船靠在一起之後，即要求我們換乘『銘』船」、「他即叫我們趕快躲進漁艙
      內，並交待我們不要講話，且分予我們一人一瓶礦泉水及一個塑膠袋」；郭海
      演在岸巡第一總隊陳稱：「大船上的人均在船上幫助我們搭上小船並沒有登上
      小船（即被抓之船）」；蕭小玲在岸巡第一總隊陳稱：「小船上僅有船員一人
      ，並未受到任何暴力脅迫」、「小船船員並未阻止我們跳上船」、「是小船船
      員安排我們分別躲在船艙裡，並交付一人一瓶礦泉水及透明塑膠袋」；郭美英
      在岸巡第一總隊陳稱：「臺灣漁船上之船員沒有登上『銘』船上」、「他即叫
      我們趕快躲進漁艙內，並分予我們一人一瓶礦泉水及一個塑膠袋」等語，有各
      該偵訊筆錄在卷可佐，足見該不知名臺灣漁船上人員並未跳上銘倫一號漁船，
      亦未脅迫被告。再依前揭潘素珍、廖瑞蓉、趙雪、唐小琴、謝雪芳、葉金微、
      郭海演、郭美英、蕭小玲所陳，被告既係主動將銘倫一號漁船靠近該不知名之
      臺灣漁船，且於該十三名大陸地區人民跳上銘倫一號漁船前，即事先備妥礦泉
      水及塑膠袋，並打開漁船艙門，嗣該十三名大陸地區人民跳上銘倫一號又安排
      躲藏之位置，並囑保持安靜，足見被告於搭載該十三名大陸地區人民之前，即
      已與姓名、人數不詳之人蛇集團事先聯擊接駁該十三名大陸地區人民，被告辯
稱係駕駛銘倫一號漁船出海，在基隆嶼附近該不知名臺灣漁船主動靠近，並受
      該不知名臺灣漁船上二名人員架住脅迫，方搭載該十三名大陸地區人民云云，
      顯係事後卸責之詞，委不足取。被告與人數不詳之人蛇集團成員基於使大陸地
      區人民非法進入臺灣地區之犯意聯絡及行為分擔，由被告駕駛銘倫一號漁船在
      海上接駁廖瑞蓉等十三名大陸地區人民之情，灼然甚明。本件事證明確，被告
      犯行堪可認定，應依法論科。
三、查被告甲○○與姓名不詳之人蛇集團人員基於使大陸地區人民非法進入臺灣地區
    之犯意之聯絡及行為之分擔，自海上接駁大陸地區人民偷渡入境等情，已如前述
    。核其所為，係違反臺灣地區與大陸地區人民關係條例第十五條第一款之規定，
    應依同法第七十九條第一項使大陸地區人民非法進入臺灣地區罪論處。被告與姓
    名不詳之人蛇集團人員間，就上開犯行有犯意之聯絡及行為之分擔，應論以共同
    正犯。爰審酌被告之素行及其共同使大陸地區人民非法進入臺灣地區，影響臺灣
    地區社會安寧秩序非輕，並其犯罪手段、情節及犯後態度等一切情狀，量處如主
    文所示之刑示懲。
據上論斷，應依刑事訴訟法第二百九十九條第一項前段，臺灣地區與大陸地區人民關
係條例第十五條第一款、第七十九條第一項，刑法第十一條前段、第二十八條，判決
如主文。
本案經檢察官熊南彰到庭執行職務。
中      華      民      國    九十一      年    十二    月    二十五    日
                                臺灣基隆地方法院刑事第二庭
                                  審判長法  官  邱  志  平
                                        法  官  汪  梅  芬
                                        法  官  劉  桂  金
右正本證明與原本無異。
對於本件判決如有不服，應於收受送達後十日內，向本院提出上訴書狀，上訴於臺灣
高等法院，並按他造當事人之人數附具繕本。
                                        書記官  陳  玲  誼
中      華      民      國    九十一      年    十二    月    二十七    日
附錄論罪法條
臺灣地區與大陸地區人民關係條例第七十九條第一項：
違反第十五條第一款規定者，處五年以下有期徒刑、拘役或科或併科新台幣五十萬元
以下罰金。
